【裁判字號】    97,台非,412
【裁判日期】    970918
【裁判案由】    詐欺
【裁判全文】
最高法院刑事判決              九十七年度台非字第四一二號
上  訴  人  最高法院檢察署檢察總長
被      告  甲○○
上列上訴人因被告詐欺案件，對於台灣南投地方法院中華民國九
十五年八月二十五日第一審確定簡易判決（九十五年度投刑簡字
第五四二號，聲請簡易判決處刑案號：台灣南投地方法院檢察署
九十五年度偵字第二八三０號），認為違背法令，提起非常上訴
，本院判決如下：
    主  文
原判決撤銷。
本件公訴不受理。
    理  由
非常上訴理由稱：「按判決不適用法則或適用不當者，為違背法
令，刑事訴訟法第三百七十八條定有明文。復按同一案件繫屬於
有管轄權之數法院者，由繫屬在先之法院管轄；依上開規定不得
審判者，應諭知不受理之判決，分別為同法第八條前段、第三百
零三條第七款所明定。經查被告甲○○以幫助詐欺之故意，於民
國九十四年十二月二十日，在南投縣草屯鎮，將其於九十二年九
月二日向台中市英才郵局申辦帳號第000000000000
00號帳戶之存摺、提款卡、密碼及語音密碼，以新台幣五千元
之價格，出售並交付予年籍不詳綽號『小鄭』之詐欺集團成員使
用。嗣該詐欺集團成員與其他詐欺集團成員，共同基於意圖為自
己不法所有之犯意聯絡，於九十五年一月二十三日十一時三十五
分許，撥打電話予曾美嬌，並向曾美嬌詐稱其子楊忠仁欠款未還
，並由其他詐騙集團成員佯扮楊忠仁遭毆打之聲音，致曾美嬌因
而陷於錯誤，遂依指示於同日，在台東縣大武郵局匯款十萬元至
上開帳戶，旋遭詐騙集團成員分次提領殆盡，涉有幫助詐欺罪嫌
，經台灣台中地方法院檢察署檢察官於九十五年七月二十四日以
九十五年度偵字第一四八五七號起訴書提起公訴，而於九十五年
八月十一日繫屬台灣台中地方法院，經分九十五年度易字第二一
八六號案辦理。本案檢察官於九十五年八月二日以九十五年度偵
字第二八三０號聲請簡易判決處刑書聲請簡易判決處刑，並於九
十五年八月二十二日繫屬原法院，所載之：被告基於幫助詐欺取
財之故意，於九十四年十二月二十日許，在南投縣草屯鎮，將其
在台中市英才郵局申辦之00000000000000號（聲
請書誤為00000000000000號）帳戶之存摺、印章
、金融卡（含密碼），以新台幣五千元，出售予『小鄭』之成年
男子。嗣該男子與另外數個姓名年籍不詳之成年人意圖為渠不法
之所有，且基於共同犯意聯絡，分別打電話予陳曜龍、陳冠宇、
曾美嬌等三人，謊稱陳曜龍及曾美嬌之子女遭綁架，需匯款至甲
○○上開張戶云云，另佯稱欲援交而要求陳冠宇按照指示前往自
動櫃員機前操作以確認身分云云，向陳某等三人分別詐取一萬元
、八萬九千三百零六元及十萬元等事實，核與上開繫屬在先之台
灣台中地方法院九十五年度易字第二一八六號案，係屬同一案件
，有各該案卷可稽。原確定判決未諭知不受理，竟判處被告罪刑
，自有判決適用法則不當之違法。案經確定，爰依刑事訴訟法第
四百四十一條、第四百四十三條提起非常上訴，以資糾正。」等
語。
本院按同一案件繫屬於有管轄權之數法院者，由繫屬在先之法院
管轄；依上開規定不得審判者，應諭知不受理之判決，分別為刑
事訴訟法第八條前段、第三百零三條第七款所明定。又所稱同一
案件，包含事實上及法律上同一案件，舉凡自然行為事實相同、
基本社會事實相同（例如加重結果犯、加重條件犯等）、實質上
一罪（例如吸收犯、接續犯、集合犯、結合犯等）、裁判上一罪
（例如想像競合犯、牽連犯、連續犯等）之案件皆屬之。而檢察
官審酌案件情節，聲請第一審法院以簡易判決處刑，此項聲請與
起訴有同一效力，此觀同法第四百五十一條第三項之規定甚明。
本件被告甲○○以幫助詐欺之故意，於民國九十四年十二月二十
日，在南投縣草屯鎮，將其於九十二年九月二日向台中市英才郵
局申辦帳號第00000000000000號帳戶之存摺、提
款卡、密碼及語音密碼，以新台幣（下同）五千元之價格，出售
並交付予年籍不詳綽號「小鄭」之詐欺集團成員使用。嗣該詐欺
集團成員與其他詐欺集團成員，共同基於意圖為自己不法所有之
犯意聯絡，於九十五年一月二十三日撥打電話予曾美嬌，詐稱曾
婦之子楊忠仁欠款未還，並由其他詐騙集團成員佯扮楊忠仁遭毆
打之聲音，致曾婦陷於錯誤，依指示於同日在台東縣大武郵局匯
款十萬元至上開帳戶，旋遭詐騙集團成員分次領走，涉有幫助詐
欺罪嫌，經台灣台中地方法院檢察署檢察官於九十五年七月二十
四日以九十五年度偵字第一四八五七號起訴書提起公訴，而於同
年八月十一日繫屬台灣台中地方法院，經分九十五年度易字第二
一八六號案辦理。詎本案檢察官另於同年、月二日以九十五年度
偵字第二八三０號聲請簡易判決處刑書聲請簡易判決處刑，並於
同年、月二十二日繫屬原法院，所載之：被告基於幫助詐欺取財
之故意，於九十四年十二月二十日許，在南投縣草屯鎮將其在台
中市英才郵局申辦之帳戶存摺、印章、金融卡（含密碼），以五
千元出售予「小鄭」之成年男子。嗣該男子與另外數個姓名年籍
不詳之成年人意圖為不法之所有，基於共同犯意聯絡，分別打電
話予陳曜龍、陳冠宇、曾美嬌等三人，謊稱陳曜龍及曾美嬌之子
女遭綁架，需匯款至甲○○上開帳戶云云，另佯稱欲援交而要求
陳冠宇按照指示前往自動櫃員機前操作以確認身分云云，向陳某
等三人分別詐取一萬元、八萬九千三百零六元及十萬元等事實，
核與上開繫屬在先之台灣台中地方法院九十五年度易字第二一八
六號案，係屬同一案件，有各該案卷可稽。揆諸上開說明，原確
定判決未諭知不受理，竟論處被告罪刑，自有判決適用法則不當
之違法。案經確定，且於被告不利，非常上訴意旨，執以指摘，
洵有理由。爰依法將原判決撤銷，改判諭知公訴不受理，以資救
濟。
據上論結，應依刑事訴訟法第四百四十七條第一項第一款、第三
百零三條第七款，判決如主文。
中    華    民    國  九十七  年    九    月   十八   日
                      最高法院刑事第十一庭
                          審判長法官  花  滿  堂
                                法官  黃  正  興
                                法官  陳  東  誥
                                法官  林  錦  芳
                                法官  洪  昌  宏
      本件正本證明與原本無異
                                      書  記  官
中    華    民    國  九十七  年    九    月  二十三  日
                                                      V


司法院資訊處製作；財團法人民間司法改革基金會備份。
